最高法院刑事判決　　　　　　　　　 111年度台上字第2783號
上　訴　人　臺灣高等法院檢察署檢察官丁俊成
被　　　告　高暢陽


選任辯護人　陳士綱律師
　　　　　　謝沂庭律師
上列上訴人因被告加重強盜案件，不服臺灣高等法院中華民國11
1年3 月29日第二審判決（110年度上訴字第2946號，起訴案號：
臺灣新北地方檢察署109 年度偵字第7782號），提起上訴，本院
判決如下：
    主  文
上訴駁回。
    理  由
一、按刑事訴訟法第377 條規定，上訴於第三審法院，非以判決
    違背法令為理由，不得為之。是提起第三審上訴，應以原判
    決違背法令為理由，係屬法定要件。如果上訴理由書狀並未
    依據卷內訴訟資料，具體指摘原判決不適用何種法則或如何
    適用不當，或所指摘原判決違法情事，顯與法律規定得為第
    三審上訴理由之違法情形，不相適合時，均應認其上訴為違
    背法律上之程式，予以駁回。
二、本件原判決撤銷第一審關於上訴人高暢陽部分之不當科刑判
    決，改判論上訴人以幫助犯攜帶兇器強盜罪，處有期徒刑 2
    年，並諭知緩刑5 年，於緩刑期間付保護管束，及應向被害
    人郭佩姍支付新臺幣（下同）3 萬元之損害賠償，暨向檢察
    官指定之政府機關、政府機構、行政法人、社區或其他符合
    公益目的之機構或團體，提供80小時之義務勞務。已詳述憑
    以認定犯罪事實之依據及審酌量刑暨何以宣告附條件緩刑之
    理由。
三、原判決已就如何依憑證人即業經第一審判刑確定之正犯呂紘
    億於偵查及第一審審理時之證述內容，核與上訴人坦承如何
    應呂紘億要求，於案發前1 日出面租賃車輛及前往五金行購
    買扣案西瓜刀1 把，後再應呂紘億要求，如何於案發當日凌
    晨駕車載其前往「初一檳榔攤」附近停等，讓呂紘億配戴帽
    子、口罩遮掩容貌、持西瓜刀下車，嗣再駕車載呂紘億離去
    之不利於己陳述相符，而認定上訴人所為上情何以有助於呂
    紘億攜帶兇器強盜等情，詳加論敘。復就確認之事實，說明
    上訴人答應呂紘億上開要求及駕車等待接應，何以具有幫助
    攜帶兇器強盜之不確定故意之憑據。另就證人呂紘億證稱其
    於指使上訴人購買西瓜刀時，甚至直到變裝、持西瓜刀下車
    前，都未對上訴人言明將強盜檳榔攤之計畫，甚至事先表示
    ，若在初一檳榔攤耗時太久，上訴人可逕自離開，及事後拿
    3,400 元給上訴人，是為了貼補交遊期間之花費及油錢，數
    額遠不及贓款6萬7,000元等情以觀，何以上訴人如上所述逸
    脫常情之配合舉措，雖難諉為不知，足認上訴人已有幫助犯
    之不確定故意，但如何並無加重強盜之犯意聯絡或行為分擔
    ，而僅為幫助犯等情，亦於理由內予以指駁、說明甚詳。所
    為論斷，俱有卷存事證足憑，並無上訴意旨所指證據調查職
    責未盡、適用經驗、論理等證據法則不當或判決理由欠備、
    矛盾之違誤，自屬原審採證、認事之適法職權行使，不容任
    意指摘為違法。
四、刑之量定、是否適用刑法第59條酌減其刑或宣告附條件緩刑
    ，均屬事實審法院得依職權裁量範疇。原判決已說明上訴人
    之素行良好，並無前科，於行為時雖已有工作經驗，但年僅
    19歲，涉世未深，不知如何即時嚴正拒絕友人之異常舉止，
    致牽連重案，思慮容有不足，惡性究非重大，相較所面臨之
    刑責，其犯罪情節實屬情輕法重，而依刑法第30條第2 項幫
    助犯及第59條規定遞予減輕其刑。並敘明係以上訴人之責任
    為基礎，審酌其刑法第57條各款所列情狀，而為量刑，既未
    逾越經遞減後之法定刑度，且無違背公平正義、比例原則、
    罪刑相當原則，屬其刑罰裁量權之適法行使，亦不得指為違
    法。復考量上訴人年輕識淺，一時失慮，致罹刑典，經此偵
    審教訓，當已遭受深刻之衝擊，應能知所警惕，認宜使其得
    有機會改過遷善，尚無施以自由刑之必要，因認所宣告之刑
    以暫不執行為適當，而宣告緩刑，以啟自新，並命其向郭佩
    姍支付損害賠償，及提供義務勞務，暨諭知於緩刑期間付保
    護管束，藉此惕儆，亦為法院得裁量之事項，同無違法可指
    。
五、檢察官上訴意旨置原判決之論敘於不顧，徒謂：原審就證人
    呂紘億之證詞，未詳查究明，亦未調查釐清上訴人係以自己
    犯罪之意思，而分擔呂紘億加重強盜之部分行為，遽認上訴
    人僅係幫助犯，且對上訴人量刑過輕，又為附條件之緩刑宣
    告寬典，均屬違法等語。經核均係憑持已為原判決指駁之陳
    詞再事爭辯，或對於原審法院取捨證據與自由判斷證據證明
    力或刑罰裁量之適法職權行使，徒以自己之說詞，任意指為
    違法，與法律規定得為第三審上訴理由之違法情形，不相適
    合。本件上訴違背法律上程式，應予駁回。
據上論結，應依刑事訴訟法第395條前段，判決如主文。
中    華    民    國   111    年    6     月    29    日
                  刑事第九庭審判長法  官  蔡  彩  貞  
                                  法  官  鄧  振  球  
                                  法  官  周  盈  文  
                                  法  官  蔡  廣  昇  
                                  法  官  梁  宏  哲  
本件正本證明與原本無異
                                  書記官
中    華    民    國   111    年    7     月    5     日